【裁判字號】    95,上訴,86
【裁判日期】    950517
【裁判案由】    強盜等
【裁判全文】
臺灣高等法院刑事判決                  95年度上訴字第86號
上  訴  人
即  被  告  丙○○
指定辯護人  扶助律師陳智義律師
上列上訴人因強盜等案件，不服臺灣臺北地方法院94年度訴字第
1368號，中華民國94年12月13日第一審判決（起訴案號：臺灣臺
北地方法院檢察署94年度偵字第16096 號），提起上訴，本院判
決如下：
    主  文
原判決關於丙○○強盜暨定執行刑部分均撤銷。
丙○○共同意圖為自己不法之所有，以強暴至使不能抗拒，而取
他人之物，處有期徒刑陸年陸月。攝得之被害人裸照貳張均沒收
。
其他上訴駁回。
撤銷改判部分與上訴駁回部分所處之刑，應執行有期徒刑柒年，
攝得之被害人裸照貳張均沒收。
    事  實
一、緣成年人賴風碧（另案通緝中）因缺款花用，經賴風碧起意
    、尋得乙○○（經原審判罪後提起上訴，嗣撤回上訴而確定
    ）同意，由乙○○覓得丙○○後，三人即基於意圖為自己不
    法所有而共同強盜之犯意聯絡，謀定：由乙○○負責駕車搭
    載丙○○與賴風碧二人，由賴風碧確定單獨駕車之女性被害
    人後，再由丙○○與賴風碧趁被害人開啟車門之際衝入車內
    ，將被害人以膠帶捆綁，以強盜方式劫取財物、並拍攝被害
    人裸照以免被害人報警，乙○○則另負責搭載接應。謀定後
    遂於民國（下同）94年8 月23日起，三人依照前開計畫：由
    賴風碧事先購買膠布以為綑綁之用，由乙○○駕駛車號2T-7
    767 號自用小客車，搭載丙○○、賴風碧二人，在臺北、桃
    園等地區四處尋找目標，迨94年8 月24日下午11時許，在桃
    園市○○路，見甲○○獨自駕駛車號2028-DL 自用小客車，
    認有機可乘，乃加以鎖定，由乙○○開車尾隨甲○○車後，
    至94年8 月25日凌晨零時許，甲○○行駛至臺北市中正區○○○路179巷1弄6之3號對面，趁甲○○開啟車門正準備下車
    之際，丙○○、賴風碧二人即下車，由賴風碧將甲○○強行
    推回車內右前座（乙○○則先行開車離去），旋即進入甲○○車內，再將甲○○趕至後座，並以強暴之不法腕力手段制
    服甲○○，以膠布貼住甲○○之眼、手，至甲○○不能抗拒
    ，甲○○因此受有右臉擦傷、左上臂瘀傷及右手擦傷等傷害
    （傷害部分未據告訴）。丙○○則趁亂進入該自用小客車之
    駕駛座，駕駛該小客車往石碇、平溪方向行駛，途中賴風碧
    更以：「乖乖配合，即不予傷害」之語，喝令甲○○交出其
    所有之皮包一只（內含提款卡、現金卡、新臺幣〈下同〉6,
    500 元、身分證、駕駛執照），並逼問提款卡密碼。車行至
    臺北縣平溪鄉某不詳處，丙○○即下車購買即可拍相機，賴
    風碧打電話告知乙○○進度後，即由賴風碧強行拉開甲○○
    全身衣物，供丙○○拍攝裸照二張，強迫甲○○行無義務之
    事。繼續將車輛駛至基隆地區，於8月25日凌晨2時45分至48
    分許，在基隆市○○區○○路281之2號基隆碇內郵局，由丙○○持前開甲○○所有之渣打銀行信用卡，以冒用密碼之不
    正方法，使提款機之識別系統對真正持卡人之識別陷於錯誤
    ，而交付現金1萬元。迄至同日凌晨3時20分許，在臺北縣汐
    止市○○路之偏僻山區，賴風碧取出甲○○行動電話晶片卡
    後，並自強盜所得之現金中抽出1,500 元返還甲○○供其搭
    車返家之車資，遂在汐止市○○路將甲○○放行，丙○○、
    賴風碧二人另將前開2028 -DL自用小客車駛至基隆市區隨意
    停放，再通知乙○○至八堵火車站會合分贓，乙○○分得5
    千元、丙○○分得4千元，餘歸賴風碧所有。
二、事後丙○○、賴風碧二人因認前開所得金額過少，思及另有
    甲○○之裸照在手，二人遂另行起意，基於意圖為自己不法
    所有之犯意聯絡，自94年8月25日中午12時21分許起至9月1
    日下午9時11分許止，由丙○○接續以0000000000、0000000
    000號行動電話，撥打甲○○電話嚇稱：需以現款9萬元（其
    後陸續降價至3 萬元），方可取回車輛、裸照，倘不依約交
    付，將公開裸照等語，致甲○○心生畏懼，而應允交付贖款
    ，惟丙○○擔憂警方事先埋伏，均未現身取款，頻頻更換會
    面處所，始未得逞。嗣94年9月3日下午6 時許（原起訴書誤
    載為同年3 月18日），在臺北市○○路、成都路口，丙○○
    因另案通緝為警盤查而逮捕，並扣得其所有之行動電話一支
    （0000000000），並循線於同年9月3日下午10時30分許，在
    基隆七堵區○○街67號住處，拘提乙○○到案。
三、案經被害人甲○○訴請臺北市政府警察局中正第二分局報告
    臺灣臺北地方法院檢察署檢察官偵查起訴。
    理  由
一、上揭事實，業據上訴人即被告丙○○於本院供承不諱，核與
    告訴人甲○○於偵查中、原審指述情節相符，且強盜財物部
    分，亦與共同被告乙○○於偵查中及原審供陳情節互核無誤
    ，復有告訴人之敏盛綜合醫院診斷證明書（見偵查卷第86頁
    ）、自動櫃員機監視錄影翻拍照片四幀（見偵查卷第87、88
    頁）、同案被告乙○○使用之0000000000號行動電話通聯紀
    錄（見偵查卷第58至73頁）在卷可稽，及被告丙○○以散發
    裸照撥打電話向甲○○恐嚇取財時所使用之行動電話照片一
    幀（內確實留有告訴人電話記錄，見偵查卷第89頁）、告訴
    人使用之0000000000號行動電話通聯調閱查詢單（見偵查卷
    第49至57頁）、丙○○使用之0000000000號行動電話通聯紀
    錄（見偵查卷第78至82頁）附卷可據。顯見被告丙○○之自
    白核與事實相符，自堪採為認定犯罪之證據。本件被告所為
    之強盜、強迫使人行無義務之事、恐嚇取財未遂之事證明確
    ，犯行可以認定，應依法論科。
二、核被告丙○○以強暴之方法，強盜告訴人財物，另迫使告訴
    人行無義務之供拍裸照，再以逼問所取得之告訴人提款卡密
    碼，冒用告訴人身份將密碼輸入自動付款設備，詐領他人存
    款等行為，係犯刑法第328條第1項強盜罪、同法第304條第1
    項強制罪、同法第339條之2第1 項以不正方法由自動付款設
    備取財罪。又其另行起意，以恐嚇公布裸照之方法，使告訴
    人交付財物，而未得逞之行為，係犯刑法第346條第3項、第
    1 項之恐嚇取財未遂罪。被告丙○○與同案被告乙○○、賴
    風碧就所犯之強盜罪、強制罪、以不正方法由自動付款設備
    取財罪三罪，及另與同案被告賴風碧就恐嚇取財未遂罪，彼
    此間互有犯意聯絡及行為分擔，均應論以共同正犯。又被告
    所犯之前開強盜罪、強制罪、以不正方法由自動付款設備取
    財罪間，有方法與結果之牽連關係，應依刑法第55條之規定
    ，從一較重之強盜罪處斷。又被告強盜財物時，雖對被害人
    施以強暴、脅迫手段，侵害其身體自由法益，而被告強盜之
    目的在取得被害人之金融卡、現金等財物，被告對被害人施
    以強暴、脅迫等行為，致被害人之行動自由被剝奪，然該等
    手段無非係防止被害人掙脫、求救，應係實施強盜罪之強制
    手段之犯罪構成要件行為之當然結果，不須另論以刑法第30
    2 條之剝奪他人行動自由論罪。又被告所犯恐嚇取財罪部分
    ，已著手於犯罪行為之實行而未得逞，為未遂犯，應依刑法
    第26條前段規定，減輕其刑。被告所犯上開強盜罪、恐嚇取
    財未遂罪間，犯意個別，行為互殊，應分論併罰。
三、原審對被告關於強盜罪部分，予以論罪科刑，固非無見，惟
    查被告所為強盜行為中，對於被害人所為之剝奪行動自由部
    分，不另論罪，已如上述，原判決卻以該部分公訴人認與起
    訴論罪之強盜部分有牽連犯之裁判上一罪關係，而不另為無
    罪之諭知，尚有未合。被告就此部分上訴意旨請求輕判，雖
    無可採，然原判決關於此部分既有可議之處，自屬無可維持
    ，應就此部分暨定執行刑部分予以撤銷改判。爰審酌被告正
    直壯年，竟不思正途，圖謀不法利益，竟對隻身開車女子為
    強盜犯行，復強拍裸照，逼問提款密碼，詐領現款，嚴重破
    壞社會治安，惟事後尚返還部分現款供被害人搭車返家之車
    資，未至泯失人性，犯後並能坦承犯行，態度良好，並參酌
    其犯罪動機、手段、方法、犯罪所生之危害、犯罪所分擔之
    行為及其他一切情狀，就強盜罪部分量處有期徒刑六年六月
    ，以示懲儆。至被告於強盜過程中，拍攝之被害人裸照二張
    ，雖未扣案，但為被告因犯罪所得之物，且為被告丙○○出
    資購得之相機、底片拍攝，屬被告丙○○所有，爰依刑法第
    38條第1項第3款之規定沒收之。
四、另原審關於被告所為恐嚇取財未遂部分，認犯行事證明確，
    並適用刑法第28條、第346條第3項、第1項第26項，罰金罰
    鍰提高標準條例第1條前段，審酌一切犯罪情狀，量處被告
    有期徒刑十月，經核其認事用法，並無不合，所量之刑，亦
    稱允適，並無偏重，被告此部分上訴意旨，以原判決量刑過
    重為由，指摘原判決不當，自無理由，應予駁回，並與上開
    撤銷改判部分所處之刑，定其應執行刑，如主文第4項所示
    。
據上論斷，應依刑事訴訟法第369條第1項前段、第364條、第368
條、第299條第1項前段，刑法第28條、第304條第1項、第328 條
第1項、第339條之2第1項、第55條、第38條第1項第3款、第51條
第5款，罰金罰鍰提高標準條例第1條前段，判決如主文。
本案經檢察官田炳麟到庭執行職務。
中    華    民    國    95    年    5     月    17    日
                  刑事第10庭    審判長法  官  劉景星
                                      法  官  陳博志
                                      法  官  李春地
以上正本證明與原本無異。
強盜罪部分如不服本判決，應於收受送達後十日內向本院提出上
訴書狀，其未敘述上訴之理由者並得於提起上訴後十日內向本院
補提理由書（均須按他造當事人之人數附繕本）。
其餘不得上訴。
                                      書記官  蘇秋
中    華    民    國    95    年    5     月    17    日
附錄：本案論罪科刑法條全文
刑法第304條：（強制罪）
以強暴、脅迫使人行無義務之事或妨害人行使權利者，處三年以
下有期徒刑、拘役或三百元以下罰金。
前項之未遂犯罰之。
刑法第328條：（普通強盜罪）
意圖為自己或第三人不法之所有，以強暴、脅迫、藥劑、催眠術
或他法，至使不能抗拒，而取他人之物或使其交付者，為強盜罪
，處五年以上有期徒刑。
以前項方法得財產上不法之利益或使第三人得之者，亦同。
犯強盜罪因而致人於死者，處死刑、無期徒刑或十年以上有期徒
刑；致重傷者，處無期徒刑或七年以上有期徒刑。
第一項及第二項之未遂犯罰之。
預備犯強盜罪者，處一年以下有期徒刑、拘役或三千元以下罰金
。
刑法第339條之2：
意圖為自己或第三人不法之所有，以不正方法由自動付款設備取
得他人之物者，處3年以下有期徒刑、拘役或1萬元以下罰金。
以前項方法得財產上不法之利益或使第三人得之者，亦同。
刑法第346條：（單純恐嚇罪）
意圖為自己或第三人不法之所有，以恐嚇使人將本人或第三人之
物交付者，處六月以上五年以下有期徒刑，得併科一千元以下罰
金。
以前項方法得財產上不法之利益，或使第三人得之者，亦同。
前二項之未遂犯罰之。


司法院資訊處製作；財團法人民間司法改革基金會備份。
